臺灣臺中地方法院民事判決
111年度中原簡字第32號
原      告  俞筠芳  
訴訟代理人  王邦安律師
被      告  林家恩  

上列當事人間請求清償債務事件，經本院於民國111年11月7日言
詞辯論終結，判決如下：
    主    文
被告應給付原告新臺幣22萬元，及其中新臺幣2萬元自民國111年
3月19日起，其中新臺幣20萬元自民國111年10月18日起，均至清
償日止，按週年利率百分之5計算之利息。
被告應自民國111年11月起至民國112年6月止，於每月17日給付
原告新臺幣2萬元，及各自逾期翌日起至清償日止，按週年利率
百分之5計算之利息。
訴訟費用由被告負擔。
本判決第1項得假執行。但被告如以新臺幣22萬元為原告擔保後
，得免為假執行。
本判決第2項所命給付，於判決確定前清償期屆至者，得假執行
。但被告如以到期金額之全額為原告預供擔保，得免為假執行。
    事實及理由
壹、程序方面：
    按訴狀送達後，原告不得將原訴變更或追加他訴。但擴張或
    減縮應受判決事項之聲明者，不在此限；不變更訴訟標的，
    而補充或更正事實上或法律上之陳述者，非為訴之變更或追
    加，民事訴訟法第255條第1項第3款、第256條分別定有明文
    。本件原告起訴時原聲明：㈠被告應給付原告新臺幣（下同
    ）2萬元，及自起訴狀繕本送達翌日起至清償日止，按週年
    利率百分之5計算之利息；㈡被告應自民國111年1月17日起至
    112年6月17日止，按月於每月17日給付原告2萬元，及自逾
    期日起至清償日止，按週年利率百分之5計算之利息等語（
    見本院卷第16頁），嗣迭經變更聲明，最終於111年11月7日
    言詞辯論期日當庭更正聲明為：㈠被告應給付原告22萬元，
    及其中2萬元自起訴狀繕本送達翌日起，其中20萬元自111年
    10月18日起，均至清償日止，按週年利率百分之5計算之利
    息；②被告應自111年11月起至112年6月止，於每月17日給付
    原告2萬元，及各自逾期翌日起至清償日止，按週年利率百
    分之5計算之利息等語（見本院卷第123頁）。經核，原告起
    訴時併提起將來給付之訴，嗣於言詞辯論終結前，因部分請
    求之清償期已經屆至，而更正聲明如上，並未變更訴訟標的
    ，僅屬更正事實上或法律上陳述，非屬訴之變更追加；至就
    遲延利息部分，則屬減縮應受判決事項之聲明，依前揭規定
    ，均應准許。
貳、實體方面：
一、原告主張：被告於110年6月10日向伊借款40萬元，約定被告
    應自110年11月起，按月於每月17日分期償還2萬元，伊因而
    於同日交予同額支票1紙（指定受款人為被告，發票日110年
    6月10日，支票號碼AV0000000號），以為借款之交付，該紙
    支票已如期兌現。詎被告於同年11月17日償還2萬元後，就
    餘款38萬元分文未還。為此爰依民法第474條第1項、第478
    條前段之規定、消費借貸契約之法律關係，提起本件訴訟等
    語。並聲明：如主文第1、2項所示。
二、被告則以：對原告主張兩造間有40萬元之消費借貸關係，及
    伊嗣後僅償還2萬元等情均不爭執，然因原告與伊所經營之
    林距離健康事業股份有限公司（下稱林距離公司）約定，原
    告應自110年4月起按月給付其孫女即訴外人柯佳恩之體操課
    程費用8萬元，經扣除林距離公司於同年5月中旬至7月中旬
    因疫情停課之時間，原告至同年11月止，應給付6個月，共
    計48萬元之費用，惟未依約給付。茲以上開林距離公司對原
    告之債權為抵銷。經抵銷後，原告已不得向伊請求等語資為
    抗辯。並聲明：㈠原告之訴駁回；㈡如受不利判決，願供擔保
    請求免為假執行。
三、本院之判斷：
　㈠原告主張被告於110年6月10日向其借款40萬元，依約被告應
    自110年11月起，按月於每月17日分期清償2萬元，然被告於
    償還2萬元後，迄今分文未付等情，業據提出支票正反面影
    本、兩造LINE訊息截圖為證（見本院卷第21至25頁），且為
    被告所不爭執，而堪信為真實。
　㈡按稱消費借貸者，謂當事人一方移轉金錢或其他代替物之所
    有權於他方，而約定他方以種類、品質、數量相同之物返還
    之契約；借用人應於約定期限內，返還與借用物種類、品質
    、數量相同之物，未定返還期限者，借用人得隨時返還，貸
    與人亦得定1個月以上之相當期限，催告返還，民法第474條
    第1項、第478條分別定有明文。查被告既向原告借款40萬元
    ，並約定自110年11月起，按月於每月17日清償2萬元，迄至
    本院言詞辯論終結之日止，共計有12期已屆期，惟其僅償還
    2萬元，尚有22萬元【計算式：（20000×12）－20000＝220000
    ）未清償，則原告主張被告依上開規定及消費借貸契約之法
    律關係，應給付22萬元，自屬有據。
　㈢次按請求將來給付之訴，以有預為請求之必要者為限，得提
    起之，為民事訴訟法第246條所明定。查兩造約定被告應自1
    10年11月起，至112年6月止，按月於每月17日分期清償借款
    2萬元，被告既自110年12月起迄今，均未按期清償，顯見已
    有到期不履行之虞，本件即有預為請求之必要。從而，原告
    就111年11月17日起至112年6月17日止，即尚未到期部分，
    提起將來給付之訴，亦應准許。
　㈣再按民法第334條所稱之抵銷，係以2人互負債務，而其給付
    種類相同並均屆清償期者為要件，故得供債務人抵銷之債權
    ，須為對於自己債權人之債權，而不得以對於他人之債權，
    對於債權人為抵銷。查被告抗辯原告依約應給付其經營之林
    距離公司體操課程費用48萬元等情，然為原告所否認。而被
    告為林距離公司之法定代理人等情，固據其提出股份有限公
    司變更登記表為證（見本院卷第147至153頁），然被告與林
    距離公司乃為不同之權利主體，是被告抗辯林距離公司對原
    告有債權存在乙節縱屬真實，然主動債權之權利主體既為林
    距離公司，並非被告，揆諸前揭說明，被告自不得以林距離
    公司對原告之債權，與原告對被告之債權為抵銷。從而，被
    告所為抵銷抗辯，形式上不合於抵銷之要件，自無理由。
　㈤末按給付有確定期限者，債務人自期限屆滿時起，負遲延責
    任；又遲延之債務，以支付金錢為標的者，債權人得請求依
    法定利率計算之遲延利息。但約定利率較高者，仍從其約定
    利率；應付利息之債務，其利率未經約定，亦無法律可據者
    ，週年利率為百分之5，民法第229條第1項、第233條第1項
    、第203條分別定有明文。查兩造就被告借款債務之償還，
    約定分期清償，被告就其中22萬元部分屆期未清償，自應負
    遲延責任。則原告請求被告就其中2萬元自111年3月19日起
    ，其中20萬元自同年10月18日起，加給按週年利率百分之5
    計算之遲延利息；另就預為請求之部分，請求被告各自逾期
    翌日起按上開利率計算之遲延利息，俱屬有據。
四、綜上所述，原告依民法第478條、消費借貸契約之法律關係
    ，請求被告給付如主文第1、2項所示之金額，為有理由，應
    予准許。
五、本件事證已臻明確，兩造其餘攻擊防禦方法及舉證，與本件
    判決結果並無影響，爰不逐一論述，附此敘明。
六、本件判決係依民事訴訟法第427條第1項規定適用簡易訴訟程
    序，所為被告敗訴判決，應適用民事訴訟法第389條第1項第
    3款之規定，依職權宣告假執行。又被告陳明願供擔保，請
    准宣告免為假執行，經核亦無不合，爰酌定相當之金額准許
    之。
七、結論：本件原告之訴為有理由，判決如主文。
中　　華　　民　　國　　111 　年　　11　　月　　28　　日
臺灣臺中地方法院臺中簡易庭
                                  法　官　郭妙俐
以上為正本係照原本作成。
如不服本判決，應於送達後20日內，向本院提出上訴狀並表明上
訴理由，如於本判決宣示後送達前提起上訴者，應於判決送達後
20日內補提上訴理由書（須附繕本）。如委任律師提起上訴者，
應一併繳納上訴審裁判費。
中　　華　　民　　國　　111 　年　　11　　月　　28　　日
                                  書記官  林素真